【裁判字號】    90,易,1697
【裁判日期】    901106
【裁判案由】    傷害
【裁判全文】
臺灣臺南地方法院刑事判決                          九十年度易字第一六九七號
    公  訴  人  台灣台南地方法院檢察署檢察官
    被      告  乙○○
    選任辯護人  曾柏嵩
右列被告因傷害案件，經檢察官提起公訴（九十年度偵字第一一０六號)，本院判決
如左：
    主  文
乙○○傷害人之身體，處拘役肆拾日，如易科罰金，以參佰元折算壹日。
    事  實
一、乙○○與丙○○係夫妻，為家庭暴力防治法第三條第一款所稱之家庭成員；乙○○於民國九十年五月二十四日二十時許，在台南縣永康市○○○路一百五十巷十
    號二樓住處（檢察官誤載為台南縣新營市○○街九六之二號住處），乙○○因不
    願讓丙○○回娘家，雙方發生爭執，乙○○憤而以腳踢丙○○之腹部，致丙○○
    受有上腹鈍傷之傷害。
二、案經丙○○告訴台灣台南地方法院檢察署檢察官偵查起訴。
    理  由
一、訊據被告乙○○矢口否認有何以腳踢告訴人丙○○之犯行，辯稱：案發當時，房
    間已熄燈，準備就寢，告訴人丙○○因提議欲回娘家，而與伊發生爭吵，告訴人
    丙○○隨即持塑膠臉盆打伊，伊以腳擋下臉盆後，就聽到告訴人丙○○喊肚子痛
    ，伊並未踢到告訴人丙○○，不知告訴人丙○○為何喊肚子痛云云。經查：(1)被
    告乙○○如何以腳踢告訴人丙○○之腹部等情，業據告訴人丙○○迭於檢察官偵
    訊及本院調查時指訴歷歷，且有奇美醫學中心之診斷證明書一紙、奇美醫院病情
    摘要及病歷資料一份在卷可稽。(2)被告雖辯稱：係丙○○先以雙手持塑膠臉盆打
    伊，伊以腳擋下該臉盆後，丙○○就說肚子痛，伊並未踢丙○○之腹部云云。然
    此業經告訴人丙○○否認在案，且被告於本院調查時自承：「（問：平時幾點睡
    覺？）十、十一點睡」、「我在床上準備就寢」、「我當時站在床上，她站在地
    板上，她用雙手拿臉盆朝我身體上半部要打下去，我用膝蓋、小腿擋」等語（詳
    本院九十年十月十八日訊問筆錄），而案發當時為晚上八時許，被告辯稱已準備
    就寢，已有可疑，且如被告所述當時已準備就寢，豈有站在床上準備就寢之理，
    再者，被告既站立於床上，而告訴人則站在地板上，以二人之相對位置觀之，告
    訴人焉有可能以雙手拿塑膠臉盆朝被告身體上半部打，是被告所稱：告訴人持塑
    膠臉盆欲打伊云云，顯與事實不符，難以採信。從而，告訴人指稱被告係以腳踢
    告訴人腹部之事實，與事實相符，應堪憑採。(3)又證人甲○○、丁○○雖未親眼
    見到被告踢傷告訴人之經過，然依人之自然心理反應，若遭人毆打、攻擊，於可
    得求救或投訴之際，必當陳述其情，查告訴人於遭被告毆打後，即下樓向被告之
    哥哥、嫂嫂即證人甲○○、丁○○哭訴乙節，亦據證人丁○○於本院調查時陳稱
    ：「丙○○下樓之後，跟我說她肚子痛，說她們夫妻吵架‧‧她說她先生打她」
    等語（詳本院九十年九月十日訊問筆錄）屬實，此與常情亦無相違之處，益證告
    訴人指稱被告踢其腹部等語，應為事實。(4)又查，被告雖爭執上開診斷證明書及
    病情摘要所載傷勢，認其上記載之傷勢應係告訴人主訴，並非由醫師診斷之結果
    云云，然查告訴人確受有腹部鈍傷之傷害，除上開診斷證明書可證外，復經本院
    依職權函詢奇美醫院，奇美醫院並檢附病情摘要以為說明，其上記載：「該病患
    00-0-00 00時51分至本院急診室處置，主訴遭毆打頭部及腹部，病人訴說上腹部
    疼痛、頭暈，診斷為輕症頭部外傷及腹部鈍傷」等語，此有財團法人奇美醫院九
    十年九月二十四日（九十）奇醫字第四九一六號函及檢附之病情摘要、病歷資料
    在卷可參。而告訴人所陳述遭被告踢傷之情形，亦與驗傷診斷證明書所載「上腹
    鈍傷」傷勢亦相符合，雖證人丁○○於本院調查中亦證稱：「我看了她的傷勢，
    她把衣服掀開讓我看，我沒有看到任何異狀，也沒有受傷的跡象」等語（詳本院
    九十年九月十日訊問筆錄），然傷害與症狀之出現常有時間之間隔，並非立即顯
    現，是證人丁○○於案發後縱未立即發現告訴人腹部有鈍傷，亦與常情無違，職
    是，證人丁○○證詞尚難作為有利被告犯行之認定。(5)另參諸告訴人與被告係夫
    妻關係，若非果有其事，焉會據以聲請民事通常保護令，此亦有本院九十年度家
    護字第二四八號保護令一份在卷可佐。被告復辯稱係因告訴人欲與其離婚，乃虛
    構誣指其傷害犯行，然夫妻間本係同林鳥，如非遭到不法侵害，致婚姻破裂，自
    然和睦相處、相敬如賓，殊無妄指誣陷之理。(6)綜上所述，被告所辯，無非諉卸
    之詞，洵無可採。本件事證明確，其犯行堪予認定，應依法論科。至被告聲請勘
    驗本院九十年度家護字第二四八號通常保護令案件之庭訊錄音帶，以證明證人甲○○於該案調查時並未提及被告有傷害告訴人之陳述，經核縱或屬實，惟與構成
    要件事實不生影響，無調查之必要，附此敘明。
二、按被告與告訴人係家庭暴力防治法所謂之家庭成員關係，家庭成員間實施身體或
    精神上不法侵害之行為者，均屬家庭暴力，而家庭成員間故意實施家庭暴力行為
    而成立其他法律所規定之犯罪，則成立家庭暴力罪，家庭暴力防治法第三條第一
    款、第二條第一項、第二項定有明文。核被告所為，係犯刑法第二百七十七條第
    一項傷害罪，屬家庭暴力防治法第二條第二項之家庭暴力罪。公訴人雖認被告係
    以拳頭毆打告訴人之頭部，致告訴人頭部受有外傷等語，惟此據被告否認在案，
    且亦無其他積極證據足資認定被告確有此部分之傷害犯行，是告訴人此部分之指
    訴，洵無可採，附此敘明。爰審酌被告之生活狀況、智識程度、與告訴人係夫妻
    關係，其犯罪之動機、目的、刺激、手段，告訴人所受傷害之程度，及犯罪後猶
    飾詞圖卸尚無悔意等一切情狀，量處如主文所示之刑，並諭知易科罰金之折算標
    準，以示懲儆。
據上論斷，應依刑事訴訟法第二百九十九條第一項前段、刑法第二百七十七條第一項
、第四十一條第一項前段、罰金罰鍰提高標準條例第一條前段、第二條，判決如主文
。
本案經檢察官林志峰到庭執行職務。
中      華      民      國    九十      年     十一     月      六      日
                                  臺灣臺南地方法院刑事第二庭
                                      法  官  鄭  燕  璘
右正本證明與原本無異。
如不服本判決，應於判決送達後十日內，向本院提出上訴狀。
                                      書記官  田  富  蓉
中      華      民      國    九十      年     十一     月      八      日
附錄本案論罪科刑法條全文：
刑法第二百七十七條第一項
傷害人之身體或健康者，處三年以下有期徒刑，拘役或一千元以下罰金。


司法院資訊處製作；財團法人民間司法改革基金會備份。
